臺灣臺中地方法院民事判決
111年度中簡字第225號
原      告  華南產物保險股份有限公司

法定代理人  陳文智  
訴訟代理人  張瑋澄  
被      告  鐘士發    住臺中市○○區○○路0段000號0樓                            之0

訴訟代理人  黃志豪  
上列當事人間請求損害賠償事件，本院於民國111年2月14日言詞
辯論終結，判決如下：
    主    文
被告應給付原告新臺幣46,166元，及自民國110年10月30日起至
清償日止，按週年利率百分之5計算之利息。
原告其餘之訴駁回。
訴訟費用由被告負擔百分之38，餘由原告負擔。
本判決原告勝訴部分得假執行。
    事實及理由
壹、程序方面：
    被告經合法通知，未於言詞辯論期日到場，核無民事訴訟法
    第386條所列各款情形，爰依原告之聲請，由其一造辯論而
    為判決。
貳、實體方面：
一、原告主張：被告於民國109年3月18日下午5時14分許，駕駛
    車牌號碼000-0000號自小客車（下稱肇事車輛），沿文心路
    3段外側車道由西屯路往甘肅路方向行駛，行至文心路3段與
    櫻花路口時，應注意在劃有禁止變換車道線之路段，不得變
    換車道，且當時並無不能注意之情事，卻疏未注意及此，逕
    跨越雙白實線，而向左變換至中間車道，因而撞及原告所承
    保訴外人陳曉娟所有，交由訴外人方澤恩駕駛，同向行駛於
    肇事車輛左後方中間車道之車牌號碼000-0000號自小客車（
    下稱系爭保車），而系爭保車為閃避肇事車輛，復向左變換
    至內側車道，因而與訴外人韓芳菱駕駛所駕駛，同向行駛於
    內側車道之車牌號碼000-0000號自小客車（下稱第三人車輛
    ）發生碰撞（下稱系爭事故），系爭保車因而毀損。被告因
    過失致系爭保車受損，依民法第184條之規定，自應負損害
    賠償責任。玆因原告已依保險契約之約定賠付被保險人修理
    費共計121,553元（含零件費用71,657元、工資及烤漆費用4
    9,896元，爰依民法第184條、保險法第53條之規定，提起本
    件訴訟。並聲明：被告應給付原告121,553元，及自起訴狀
    繕本送達翌日起至清償日止，按週年利率百分之5計算之利
    息。
二、被告未於言詞辯論期日到場，亦未提出書狀為任何聲明或陳
    述。
三、得心證之理由：
  ㈠原告主張被告於上開時地，駕駛肇事車輛，跨越禁止變換車
    道線，致與系爭保車發生碰撞，系爭保車為閃避而撞及第三
    人車輛，系爭保車因而受損等情，業據提出行車執照、汽車
    險理賠申請書、臺中市政府警察局道路交通事故初步分析研
    判表、現場圖、當事人登記聯單、估價單、收銀機統一發票
    、車損照片為證（見本院卷第19至43頁、第111至119頁），
    並經本院依職權向臺中市政府警察局第六分局調取系爭事故
    之道路交通事故調查報告表、調查紀錄表、補充資料表及現
    場照片查閱屬實（見本院卷第51至59頁、第63至71頁）。而
    被告經合法通知，既未於言詞辯論期日到場，亦未提出書狀
    作何聲明或陳述以為爭執，依民事訴訟法第280條第3項前段
    準用同條第1項前段之規定，視同自認原告主張之事實，是
    堪信原告之主張為真正。
  ㈡按汽車、機車或其他非依軌道行駛之動力車輛，在使用中加
    損害於他人者，駕駛人應賠償因此所生之損害，民法第191
    條之2前段定有明文，此係專為非依軌道行駛之動力車輛在
    使用中駕駛人之責任而為舉證責任倒置之規定，故凡動力車
    輛在使用中加損害於他人者，即應負賠償責任，由法律推定
    駕駛人侵害他人之行為係出於過失。查系爭事故係因被告駕
    駛肇事車輛途經肇事地點時，撞及系爭保車，致系爭保車毀
    損，既如前述，則系爭保車所有權人陳曉娟就系爭保車毀損
    所受之損害，顯然係因被告使用肇事車輛時侵害其對系爭保
    車之所有權而發生，是被告之行為與陳曉娟所受損害間，存
    有相當因果關係甚明，揆之前揭規定，本即應推定被告前揭
    侵害系爭保車所有權之行為係有過失。復按汽車在同向二車
    道以上之道路行駛，應依標誌或標線之指示；禁止變換車道
    線，用以禁止行車變換車道；雙邊禁止變換車道線，為雙白
    實線；道路交通安全規則第98條第1項，道路交通標誌標線
    號誌設置規則第167條第1項前段、第2項前段亦有明定。
　　本件被告駕車途經肇事地點，理應不得跨越雙白實線變換車
    道，且依當時情形又無不能注意情事，竟違規跨越雙白實線
    變換至左側車道，碰撞由方澤恩駕駛之系爭保車，使系爭保
    車受損，顯見其就系爭事故之發生確有過失，且其過失與系
    爭保車受損間，存有相當因果關係，應堪認定。
　㈢按因故意或過失，不法侵害他人之權利者，負損害賠償責任
    ；復按不法毀損他人之物者，應向被害人賠償其物因毀損所
    減少之價值，民法第184條第1項前段及第196條分別定有明
    文。再按物被毀損時，被害人依民法第196條規定請求物被
    毀損所減少之價額，得以必要之修復費用為估定之標準（最
    高法院77年5月17日77年度第9次民事庭會議決議參照）。本
    件被告過失不法毀損系爭保車，依上開規定，既應負損害賠
    償責任，則其主張以修復金額作為賠償金額，自屬有據。又
    系爭保車修理時，既係以新零件更換被損之舊零件，是依上
    說明，自應將零件折舊部分予以扣除。原告主張系爭保車送
    修支出修理費121,553元，其中零件費用為71,657元，有前
    揭估價單在卷可參，而依行政院所頒固定資產耐用年數表及
    固定資產折舊率之規定，自小客車之耐用年數為5年，依定
    率遞減法每年折舊千分之369；參以卷附系爭保車之行車執
    照，該車出廠日為109年2月，依民法第124條第2項規定意旨
    ，應以同年月15日為出廠日，據此計算，系爭保車迄至本件
    事故發生時即110年3月18日，實際使用日數為1年1月又3日
    ，則依「營利事業所得稅結算申報查核準則」第95條第8項
    所定「固定資產提列折舊採用定率遞減法，以1年為計算單
    位，其使用期間未滿1年者，按實際使用之月數相當於全年
    之比例計算之，不滿1月者，以月計」，系爭保車應以1年2
    個月期間計算折舊。則扣除折舊後，原告得請求之零件費用
    應為42,435元（詳如附表之計算式），再加計不計折舊之工
    資及烤漆費用49,896元，系爭保車之合理修復費用為92,331
    元（計算式：42435＋49896＝92331）。
　㈣次按損害之發生或擴大，被害人與有過失者，法院得減輕賠
    償金額，或免除之，民法第217條第1項定有明文。蓋此項規
    定之目的在謀求加害人與被害人間之公平，倘受害人於事故
    之發生亦有過失時，由加害人負全部賠償責任，未免失諸過
    酷，是以賦予法院得減輕其賠償金額或免除之職權此項規定
    之目的，在謀求加害人與被害人間之公平，故在裁判上法院
    得以職權減輕或免除之。又按汽車行駛時，駕駛人應注意車
    前狀況及兩車併行之間隔，並隨時採取必要之安全措施，道
    路交通安全規則第94條第3項定有明文。查系爭事故固因被
    告駕駛肇事車輛違規跨越雙白實線變換車道所肇致，惟系爭
    保車之駕駛人方澤恩駕車行駛於肇事車輛之左後側，仍應注
    意車前狀況，隨時採取必要之安全措施，然方澤恩疏未注意
    及此，因而於肇事車輛跨越雙白實線變換車道時，致煞車不
    及，而與肇事車輛發生碰撞，其就系爭事故之發生亦有過失
    甚明。茲本院審酌被告與方澤恩之過失情形及其等原因力之
    大小等一切情形，認應由被告與方澤恩各負擔2分之1之過失
    責任。故本件自應減輕被告2分之1之賠償金額，較符公平原
    則。則被告應賠償原告之金額核計46,166元（計算方式：92
    331×0.5＝46165.5，元以下四捨五入）。
　㈤再按被保險人因保險人應負保險責任之損失發生，而對於第
    三人有損失賠償請求權者，保險人得於給付賠償金額後，代
    位行使被保險人對於第三人之請求權，但其所請求之數額，
    以不逾賠償金額為限，保險法第53條第1項規定甚明。又損
    害賠償祇應填補被害人實際損害，保險人代位被害人請求損
    害賠償時，依保險法第53條第1項規定，如其損害額超過或
    等於保險人已給付之賠償金額，固得就其賠償之範圍，代位
    請求賠償，如其損害額小於保險人已給付之賠償金額，則保
    險人所得代位請求者，應祇以該損害額為限（最高法院65年
    臺上字第2908號判決意旨參照）。查本件原告因承保之系爭
    保車遭被告過失不法毀損，固有賠付121,553元予被保險人
    ，但因系爭保車實際得請求被告賠償之修復金額僅46,166元
    ，故原告依保險法第53條第1項規定，代位請求被告賠償之
    範圍，亦僅得以該等損害額即46,166元為限，逾此部分之請
    求，即無理由。
　㈥末按給付有確定期限者，債務人自期限屆滿時起，負遲延責
    任；給付無確定期限者，債務人於債權人得請求給付時，經
    其催告而未為給付，自受催告時起，負遲延責任。其經債權
    人起訴而送達訴狀，或依督促程序送達支付命令，或為其他
    相類之行為者，與催告有同一之效力，民法第229條第1、2
    項定有明文。又遲延之債務，以支付金錢為標的者，債權人
    得請求依法定利率計算之遲延利息。但約定利率較高者，仍
    從其約定利率；應付利息之債務，其利率未經約定，亦無法
    律可據者，週年利率為百分之5，民法第233條第1項、第203
    條亦有明定。本件原告對被告之代位求償權，核屬無確定期
    限之給付，既經原告起訴，且起訴狀繕本已於110年10月29
    日送達予被告，有送達證書在卷可佐（見本院卷第77頁），
    惟被告迄今皆未給付，則依前揭規定，原告請求被告自收受
    起訴狀繕本送達翌日即同年月30日起加給按週年利率百分之
    5計算之遲延利息，為有理由，應予准許。
四、綜上所述，原告依民法第184條、保險法第53條第1項之規定
    ，請求被告給付46,166元，及自110年10月30日起至清償日
    止，按週年利率百分之5計算之利息，為有理由，應予准許
    。逾此部分之請求，則無理由，應予駁回。
五、本判決原告勝訴部分，係就民事訴訟法第427條第2項第11款
    所定應適用簡易程序訴訟事件所為被告敗訴之判決，依同法
    第389條第1項第3款之規定，自應依職權宣告假執行。
六、結論：原告之訴一部有理由，一部無理由，判決如主文。
中　　華　　民　　國　　111 　年　　3 　　月　　14　　日
                  臺灣臺中地方法院臺中簡易庭
                                  法  官  郭妙俐
以上為正本係照原本作成。
如不服本判決，應於送達後20日內，向本院提出上訴狀並表明上
訴理由，如於本判決宣示後送達前提起上訴者，應於判決送達後
20日內補提上訴理由書（須附繕本）。如委任律師提起上訴者，
應一併繳納上訴審裁判費。
中　　華　　民　　國　　111 　年　　3 　　月　　14　　日
                                  書記官  林素真
附表
-----
折舊時間           金額
第1年折舊值        71,657×0.369=26,441
第1年折舊後價值    71,657-26,441=45,216
第2年折舊值        45,216×0.369×(2/12)=2,781
第2年折舊後價值    45,216-2,781=42,435